【裁判字號】    97,裁,2609
【裁判日期】    970430
【裁判案由】    綜合所得稅
【裁判全文】
最  高  行  政  法  院  裁  定
                                     97年度裁字第02609號
上  訴  人  財政部臺灣省南區國稅局
代  表  人  邱政茂
被 上訴 人  甲○○
上列當事人間綜合所得稅事件，上訴人對於中華民國96年12月31
日高雄高等行政法院96年度簡字第264號判決，提起上訴，本院
裁定如下：
    主  文
上訴駁回。
上訴審訴訟費用由上訴人負擔。
    理  由
一、對於適用簡易程序之裁判提起上訴，須經本院許可，且該許
    可以訴訟事件所涉及之法律見解具有原則性者為限，行政訴
    訟法第235條定有明文。所謂法律見解具有原則性，係指該
    事件所涉及之法律問題意義重大，而有加以闡釋之必要情形
    而言，非以其對於該訴訟當事人之勝敗有無決定性影響為斷
    ；例如對行政命令是否牴觸法律所為之判斷，或就同類事件
    高等行政法院所表示之見解相互牴觸，有由本院統一法律上
    意見或確認其意見之必要情形屬之。
二、查被上訴人民國92年度綜合所得稅結算申報，未列報其所有
    屏東縣屏東市○○路295號房屋（應有部分1/2）租賃所得，
    經上訴人初查參照當地一般租金標準核算租賃收入新台幣（
    下同）650,422元，減除43%必要損耗及費用，核定租賃所得
    370,751元，併課其92年度綜合所得稅。被上訴人不服，申
    經復查獲追減租賃所得18,880元，被上訴人仍不服，提起訴
    願，遭決定駁回，遂提起本件訴訟。經原審法院適用簡易程
    序，認以：財政部81年9月7日台財稅第810824816號函釋所
    稱之「自用」，於商號是獲利為目標之營利事業，其將他人
    交付之房屋，不論供自己營業活動使用，還是供他人使用，
    基本上都是為了謀取商業利益，二者在此沒有分別處遇之法
    理正當性，均有財政部上開函文之適用；又本案事實特徵完
    全符合上開函釋所揭示之法規範，自得適用該法規範，被上
    訴人以系爭房屋應有部分供其本人出資之合夥團體使用，其
    自用部分即為其應有部分1/2，而免除租賃收入之設算。是
    上訴人未適用財政部81年9月7日台財稅第810824816號函釋
    ，遽為不利於原告之裁決，即有不適用法規之違誤，訴願決
    定未予糾正，亦有可議，爰判決訴願決定及原處分（復查決
    定含原核定處分）有關不利於被上訴人部分均撤銷。上訴人
    不服提起上訴，主張略以：財政部81年9月7日台財稅第8108
    24816號函釋明白說明僅「合夥自用」始得減除，本件甲○
    ○商號將系爭房屋出租他人，即非符合「合夥自用」，惟原
    判決未詳究本件事實，逕認為合夥人將其所有之房屋借與合
    夥事業使用，即為供合夥事業自用，擴張該函釋適用範圍，
    原判決顯有適用法規不當之違法。且被上訴人不以其個人名
    義出租系爭房屋，而透過與另一所有權人即其姐陳秀蘭設立
    甲○○商號，再出租予第三人；該甲○○商號登記營業項目
    為辦公大樓出租業，營業範圍僅對外出租系爭房屋，有違常
    理；且該商號為小規模營利事業，經查定其92年度全年銷售
    額960,000元，依「92年度擴大書面審核營利事業所得稅結
    算申報案件實施要點」第2點（7）及第5點，其純益率為8％
    ，全年營利事業所得額76,800元，再歸課被上訴人個人營利
    所得亦僅38,400元，若以個人名義出租，按當地一般租金標
    準核算租賃收入617,318元費用僅得減除43％，租賃所得為
    351,871元，本件明顯係屬被上訴人刻意規劃安排，主觀認
    為得免予設算歸課個人租賃所得，藉以規避稅賦之適例，爰
    請廢棄原判決云云。本院經核上訴意旨，乃上訴人以其對法
    律上見解之歧異，就原審取捨證據、認定事實、適用法律之
    職權行使，指摘其為不當，且無涉法律見解具有原則上之重
    要情事，有由本院統一法律上意見或確認其意見之必要情形
    。上訴人提起上訴，不合首揭規定，不應許可，其上訴難謂
    合法，應予駁回。
三、依行政訴訟法第249條第1項前段、第104條、民事訴訟法第
    95條、第78條，裁定如主文。
中    華    民    國    97    年    4     月    30    日
                    最高行政法院第六庭
                        審判長法官  吳  明  鴻
                              法官  鄭  小  康
                              法官  林  茂  權
                              法官  侯  東  昇
                              法官  林  樹  埔
以  上  正  本  證  明  與  原  本  無  異
中    華    民    國    97    年    5     月    1     日
                              書記官  王  福  瀛


司法院資訊處製作；財團法人民間司法改革基金會備份。
